【裁判字號】    95,訴,415
【裁判日期】    951031
【裁判案由】    違反槍砲彈藥刀械管制條例
【裁判全文】
臺灣雲林地方法院刑事判決               95年度訴字第415號
公  訴  人  臺灣雲林地方法院檢察署檢察官
被      告  乙○○
選任辯護人  簡承佑律師
            張育誠律師
上列被告因槍砲彈藥刀械管制條例案件，經檢察官提起公訴（94
年度偵字第4072號），本院判決如下：
    主      文
乙○○未經許可，持有可發射子彈具有殺傷力之改造手槍，累犯
，處有期徒刑肆年，併科罰金新臺幣陸萬元，罰金如易服勞役，
以新臺幣壹仟元折算壹日。扣案如附表壹編號一及二所示改造手
槍壹把（含彈匣壹個）及改造子彈顆，均沒收之。
    事實及理由
一、犯罪事實：
    乙○○前因施用毒品案件，經臺灣高等法院臺南分院於民國
    94年1 月26日以93年度上訴字第847 號判處有期徒刑6 月確
    定，甫於94年4 月29日易科罰金執行完畢。詎其仍不知悔改
    ，於94年7 月29日，在雲林縣水林鄉○○○路57號住處，未
    經許可，向真實姓名年籍不詳之成年人，取得如附表壹編號
    一及二所示之改造手槍1 把及子彈4 顆而持有之。嗣於94年
    7 月30日中午12時20分許，為警在乙○○上開住處2 樓往3
    樓樓梯間轉角處內裝有花生之飼料袋中查扣如附表壹編號一
    及二所示改造手槍1 把、子彈4 顆（其中經採樣1 顆試射，
    驗餘3 顆）及不具殺傷力之如附表壹編號三所示改造子彈1
    顆。
二、認定犯罪事實所憑之證據及理由：
  (一)證據能力部分：
    被告乙○○及其辯護人對檢察官所舉書面證據，均同意有證
    據能力。本院審酌該書面作成時之情況，認為適當，依刑事
    訴訟法第159 條之5 第1 項之規定，認均具證據能力。
  (二)證明力部分：
    上開犯罪事實，有附表壹所示之物足證，亦經本院當庭勘驗
    確為槍彈無誤。附表壹編號一及二之改造手槍1 把及子彈4
    顆，經送鑑結果，該把改造手槍，認係由仿FN廠半自動手槍
    製造之玩具手槍換裝土造金屬槍管改造而成之改造手槍1 把
    ，機械性能良好，可供擊發子彈使用，具殺傷力，而上開子
    彈4 顆，均係由直徑8.63mm、長度17.14mm 金屬彈殼及直徑
    7.90mm金屬彈頭組合而成土造子彈，採樣1 顆試射，可擊發
    ，認具殺傷力等情，有內政部警政署刑事警察局94年8 月15
    日刑鑑字第09401293 7號槍彈鑑定書附卷可稽（下稱刑事局
    槍彈鑑定書，參臺灣雲林地方法院檢察署95年度偵字第4072
    號卷，下稱偵查卷，第17頁）。此外，被告乙○○同意搜索
    ，於警方搜索時全程在場，經在於94年12月30日中午12時20
    分許，在被告上開住處2 樓至3 樓樓梯間轉角處地上，裝有
    花生之飼料袋內查扣附表壹所示之物，有警方搜索錄影光碟
    1 片在卷可考，復經本院當庭勘驗該搜索錄影光碟無誤，製
    有勘驗筆錄在卷可稽（參本院95年度訴字第415 號卷，下稱
    審理卷，第108 至109 頁），且為被告乙○○自承在卷（參
    審理卷第67頁反面）。
三、對於被告暨辯護人之辯解，本院之判斷：
  (一)被告矢口否認有何持有手槍及子彈犯行，辯稱：被告係在不
    知情之狀況下收受上開裝有花生之飼料袋，不知道裝花生之
    飼料袋中有如附表壹所示之物；扣案如附表壹所示之物，應
    為劉邦文送花生來以後，甲○○將上開手槍及子彈，藏在裝
    有花生的飼料袋裡面內，被告不知為何飼料袋內置有上開改
    造手槍及子彈；被告身患口腔癌末期，身體行動不便，幾乎
    每天都要去醫院作診療，因此被告常不在家，況被告家中出
    入複雜，被告確係不知何以如附表壹編號一及二所示改造手
    槍1 把及子彈4 顆會置於被告家中。
  (二)辯護人另以員警搜索被告住處時，李小珍在場，且李小珍於
    94年7 月30日於檢察官面前供稱沒有看過被告持有改造手槍
    。被告於查獲當時，即要求員警鑑驗扣案槍彈有無被告指紋
    ，可見被告確無持有上開物品，否則怎麼還會要求鑑驗指紋
    。被告一直否認扣案槍彈為其所有，與一般被查獲持有槍枝
    案件不同，一般都會承認槍是個人所有，但為他人寄藏，但
    本案被告並未如此，而是一直說不知情，可見被告是真的不
    知道。
  (三)本院之判斷：
    1.被告前揭住處只有被告及其太太黃張美華居住，於查獲前
      不久，別無他人居住之事實，為被告於警詢及檢察官面前
      供述明確（參嘉義縣警察局嘉縣警刑偵字第0940087248號
      刑案偵查卷宗，下稱警詢卷，第6 、7 頁，及偵查卷第41
      頁），足見上開住處，為被告可完全支配之領域。又查獲
      當日，警方係逐層搜索被告住處，由3 樓下至2 樓樓梯間
      時，警員發現該位置角落處有2 包物件，問被告是何物，
      被告隨即笑稱是花生並問警察是否要吃，由於該處沒有燈
      光，本來漆黑，警員1 人即以手持小電筒照射，見有2 包
      飼料袋置於地上，即解開其中1 只飼料袋，搜查其內僅有
      未撥殼花生，未發現異物，接著解開旁邊第2 包飼料袋，
      伸手入內，稍微撥開飼料袋內上層花生，隨即發現其內有
      1 包以紅色塑膠袋，內包覆物品，警員詢問被告這是什麼
      東西，被告說「我不知道，真的我不知道」，警察解開該
      紅色塑膠袋，取出扣案之槍枝，問被告「這支是什麼」，
      被告未靠近警員身旁觀看，即反覆陳稱「這是玩具手槍、
      玩具手槍、玩具手槍」，語音未有驚慌、錯愕、疑問之處
      ，警員於該處開始檢視扣案槍彈等情，為本院當庭勘驗搜
      索錄影帶無誤（詳勘驗筆錄）。則被告於警發現2 、3 樓
      樓梯間轉角處置有2 包飼料袋時，馬上說出飼料袋內裝花
      生，經警於其中1 包飼料袋中發現1 只紅色塑膠袋內裝物
      品時，被告先稱不知道是什麼東西，卻於警員開始打開該
      紅色塑膠袋，於燈光昏暗，僅有警員手電筒照射之弱光，
      且未靠近員警旁觀看等情形下，即改稱是玩具手槍3 次，
      其間被告之聲音亦無異樣，由上被告行為之異常，足見被
      告早已知悉飼料袋內不僅裝有花生，還裝有扣案之槍彈。
      被告連稱「玩具手槍」3 次云云，顯係故意隱匿其知悉飼
      料袋內藏有槍彈。
    2.對照當日查獲地點為陰暗之2 樓樓梯至3 樓轉角處，果若
      如被告所言，上開2 包飼料袋只是單純裝著花生，則應置
      於光線較充足之處，避免花生潮濕發芽之處，被告為何選
      擇如此陰暗隱避之處置放花生，更何況若係要存放花生，
      理應保持通風乾燥以利花生貯藏，何需將飼料袋以繩子縫
      著。由此，均見被告係為隱暱如附表壹編號一及二所示改
      造手槍1 把及子彈4 顆所為，而與一般存放花生之常情相
      違。況該飼料袋內若原已藏有槍彈，事後始為人自屋外搬
      運至查扣地點放置，衡情，未撥殼花生外型均呈不甚規則
      之凹凸狀，成堆之未撥殼花生包裝於飼料袋內，其間容有
      有一定縫隙、空間，以扣案金屬槍彈之厚重，在由外搬運
      至2 、3 樓樓梯間之過程中，信以足使槍彈順著花生間之
      縫隙，而滑落至飼料袋內之更裡層，絕無如本院勘驗時所
      見，在警方解開飼料袋封口繩索後，稍微撥開其內花生堆
      之上層，即得發現扣案槍彈。本院因此判定，扣案槍彈應
      係於花生飼料袋運至查扣地點樓梯間後，再由被告置入花
      生袋內藏放於花生堆上層之間，復以繩索縫上，且縫上之
      過程並非用力，使警員得以徒手稍微拉扯，即得解開飼料
      袋封口。由此亦堪信飼料袋縫著繩索，並非用以保存花生
      ，而係具有隱藏槍彈之用意，並置槍彈於可以徒手取得之
      勢。如此細膩藏放槍彈方式，若非對被告住處具有全力支
      配管領能力之人，實無他人可為，而此具有全力支配管領
      之人，除被告外，實無證據資料可得懷疑另有他人，而非
      被告。更何況，槍彈為管制之違禁物，具一定市場價值，
      不可能隨意置放於他人家中，一般人若無寄藏持有之犯意
      ，亦不可能接受他人放置。從而，被告以其不知情上開飼
      料袋內置放槍彈，其家中出入者複雜，不知何人所放云云
      ，顯均係卸責之詞，不足為信。
    3.證人甲○○雖於本院審判時證稱：於不詳時間，有一名叫
      劉邦文之人，至被告上開住處找被告，被告不在家，其因
      住在被告家中養鴿子，見劉邦文留兩包花生在被告住處樓
      梯附近，再走到養鴿籠旁邊放了1 包東西，未見劉邦文放
      什麼，劉邦文有過來向其借鏟子，其回稱沒有，劉邦文就
      走去鴿子籠旁邊用手撥一撥土後，走過來坐一會兒，其聽
      劉邦文說交保錢不夠，曾向被告借錢，要來向被告說謝謝
      ，順便拿錢還被告，劉邦文走後，被告還沒有回來，其想
      說劉邦文怎麼把東西留在鴿子籠那邊沒有拿走，就過去鴿
      子籠看是什麼東西，發現劉邦文只是用土蓋住而已，沒有
      很深，其撥開看到1 個透明塑膠袋包1 把槍，即將之置放
      在上開2 包花生裡面，再將2 包花生置於被告家中2 樓往
      3 樓樓梯間，當天被告均未返家；於94年7 月30日，其與
      被告在醫院被抓到刑事組，被告被帶回去家裡搜槍，其留
      在刑事組等到查扣槍彈後，其與被告才經警釋放，其即搭
      車逕回台中住處。然而：
      (1)證人甲○○於檢察官面前證稱劉邦文拿槍過來時，其是
        在樓下泡茶，看到劉邦文在被告上開住處前埋東西，但
        沒有問劉邦文是在作什麼，後來劉邦文走後，其有去把
        槍彈挖出來，當時樓下車庫已有2 袋花生，其就將槍彈
        放進花生袋內，被告當時在醫院，劉邦文就在被告住處
        等被告，直到被告回來，劉邦文才離開，被告也在同一
        時間離開去醫院，而於劉邦文去的隔天就被警察查獲（
        參偵查卷第42頁、第54頁）。對照甲○○檢審中之上開
        證詞，劉邦文與被告究竟於劉邦文拿槍前來當天有無見
        面，甲○○於檢察官面前結稱劉邦文在被告回來後才離
        開，顯然劉邦文與被告於當日曾見面，但甲○○於本院
        審理時證稱確定沒見面，復於檢察官就此疑問彈劾其證
        詞可信度時，甲○○又迴避問題，支吾其詞，表示記不
        起來，旋又改稱確定被告與劉邦文未碰面云云，並自認
        檢察官之彈劾是文字遊戲。而被告於本院準備程序時供
        稱：「劉邦文他拿花生去送我時，我有遇見他，但我有
        告訴他我要去醫院，我就去醫院了。」（參審理卷第66
        頁）。顯然，甲○○之證詞，不論於檢察官面前或於本
        院審判中所為，均與被告之上開供詞不符。又劉邦文拿
        槍來的時間，甲○○於檢察官面前證稱是查獲前1 天，
        惟於審判中卻證稱其不清楚；劉邦文前往被告住處時，
        甲○○是在泡茶或是養鴿，證述內容又不一致，對此疑
        問，甲○○於審判中又無法自圓其說（審理卷第99頁反
        面）。再者，甲○○證述其放置槍彈之地點，究係原已
        在車庫前之2 袋花生內，抑或係劉邦文置放於被告住處
        樓梯附近之2 袋花生內，後來其再將之搬至被告住處2
        樓至3 樓樓梯間轉角處，亦前後不一。凡此，均足明甲
        ○○之證詞顯有瑕疵，難信為實。
      (2)證人甲○○雖於本院審判時證稱在警察搜得扣案槍彈前
        ，其皆住在被告家中，然查獲當日員警至被告住處搜索
        時，係由被告家中1 樓，逐層逐間往上詢問在旁之被告
        ，各個房間所住何人，未見被告供稱甲○○曾有居住該
        處之事實，為本院勘驗搜索錄影光碟屬實（詳勘驗筆錄
        ）。被告於檢察官面前，亦供稱家中只有住被告及其太
        太（參偵查卷第41頁）。甲○○於槍彈查獲前，未曾居
        住於被告家中，甚為明顯。又果如甲○○於本院審理時
        之證述，其係將扣案槍彈壓放置入裝有未撥殼花生之飼
        料袋內（參審理卷第104 頁反面），則如前所述，花生
        於袋中並非密實，金屬槍彈厚重之物，經甲○○壓放置
        入後，再經搬運之2 、3 樓之樓梯間，該槍彈必然沈入
        袋內深處，然經本院勘驗搜索錄影光碟結果，警員係在
        飼料袋之上層即摸到槍彈（此已詳述如前），顯然，槍
        彈非如甲○○所證，係其壓放置入。證人甲○○另於審
        判中證稱槍彈係裝在白色透明塑膠袋內（參審理卷第
        104 頁反面），然經本院當庭勘驗搜索錄影光碟，槍彈
        係以紅色塑膠袋包裹（詳勘驗筆錄）。顯見甲○○所證
        ，破綻甚多，實難相信扣案槍彈為其所藏放。
      (3)證人甲○○於檢察官面前結證扣案槍彈是其連同飼料袋
        一起拿的，就是劉邦文去的那一天傍晚，隔天就被警查
        獲；當時樓下車庫也有2 袋花生，其就把槍放進裡面去
        ，隔天就被捉（參偵查卷第42頁、第54頁）云云。即甲
        ○○於檢察官面前之兩次證述，皆明確證述劉邦文是在
        查獲前1 天拿槍彈至被告家中。然查獲當日為95年7 月
        30日，前1 天為同年7 月29日，而劉邦文業於94年7 月
        19日死亡，有個人基本資料查詢結果附卷可考（參偵查
        卷第85頁）。是劉邦文既已死亡，顯不可能於95年7 月
        29日出現在甲○○面前。對此，甲○○於本院審判時，
        又改稱其無法確定取得槍彈時間（參審理卷96頁）。由
        此，亦足徵甲○○證詞可信度之微弱。
      (4)證人甲○○於本院審理時證述於劉邦文拿槍至被告家中
        的隔天早上，被告要趕去華濟醫院，其也在被告車上，
        路程耗費約十幾分鐘，但其全然未向被告告知劉邦文拿
        槍至被告家中乙事（參審理卷第105 頁反面）。經本院
        訊問為何皆未向被告說明上開事實，甲○○證稱「我想
        睡覺，我瞇一下」、「他開車我不要他分心」（參審理
        卷第105 頁反面）。則對於朋友家中，經他人置放槍枝
        等可能涉及刑事訴追處罰之重要事項，其與被告單獨在
        車上相處長達十幾分鐘，可以支字未提，只為上開微不
        足道之理由，其證述實有悖常情。此外，證人甲○○於
        審判中證稱查獲當天其與被告從華濟醫院下來，警察就
        將被告扣住，發現被告有毒品，兩人皆被帶回刑事組，
        經警詢問完畢後，其即單獨搭車回臺中，未再返回被告
        家中，因其認為被告發生何事，刑事組會自行通知，而
        未將被告為警逮捕一事告知被告妻子，這段期間，未告
        知被告或被告太太有關劉邦文攜帶槍彈至被告住處藏放
        之事，直至檢察官開庭時，才告知被告此事云云（參審
        理卷第101 頁、102 頁反面、第103 頁）。若甲○○真
        有藏放上開槍彈在被告住處，信在被告為警逮捕後，甲
        ○○應有所警覺，基於朋友之義，及其原居住被告住處
        養鴿子之理，其理當於其為警釋放後，返回被告住處處
        理槍彈之事，其若真有意返回台中，亦應至被告住處，
        取回居住期間之細軟等個人物品，並設法即時告知被告
        或被告太太上開槍彈來源，以防被告受不白之冤。然甲
        ○○卻反於常態，經警釋放後竟不回被告住處，亦不即
        時設法告知被告或被告太太有關槍彈之事，竟靜默的返
        回臺中，對於槍彈，不理不睬。凡此，又足見甲○○證
        述實經不起常情之考驗。
      (5)證人甲○○於本院審判時另證稱被告太太對其很好，被
        告在偵查中、檢察官訊問前，已知悉甲○○可隨時為被
        告作證，其曾向被告妻子詢問被告何時開庭，到了臺灣
        雲林地方法院檢察署後，遇到被告，至本院開庭時，亦
        是坐被告妻子車子一同前來本院等語，證人甲○○於本
        院審判時作證完畢後，又與被告太太一起離開法庭（參
        審理卷第102 頁反面、第99頁、第101 頁反面、第106
        頁反面），可見甲○○出庭作證前後，皆曾與被告或被
        告太太接觸。本院參酌甲○○上開證詞之矛盾、瑕疵及
        不合情理，復參被告於甲○○出現後，始開始供稱槍彈
        來源係劉邦文等情，判定甲○○之證述乃與被告勾串虛
        構而來，是甲○○於檢察官面前及本院審判時之證詞，
        全無可採。被告執此辯以扣案槍彈係劉邦文送來，其完
        全不知情云云，自不足取。
    4.被告另辯稱其罹口腔癌未期，無法自由行動，根本不知道
      其家中有如附表壹所示之物，並提出華濟醫院94年12月30
      日乙診字第94123014號乙種診斷證明書（下稱華濟醫院診
      斷證明書）為證（參偵查卷第41頁）。經檢察官向華濟醫
      院函詢被告入出院紀錄，被告固確患有口腔癌，且有出院
      及看診記錄，有華濟醫院95年2 月10日華（圖）字第
      95021001號函附之被告病歷影本1 份在卷可考（參偵查卷
      第57至84頁），然被告雖在華濟醫院住院，但被告是癌症
      病患，華濟醫院採人性管理，給與病人很大的空間，病人
      可以自由活動，雖依華濟醫院規定超過4 小時外出，須請
      假，但如果病人不填寫，護士也不會知道，醫院也沒有門
      禁，醫院有兩個門，沒有守衛，何人何時出入醫院，華濟
      醫院並不清楚，且被告的病情尚未達到重症安寧的程度，
      被告有自由行動的能力等情，有本院審理被告前案（本院
      95年度重訴字第4 號）時之公務電話紀錄1 紙附卷足憑（
      參審理卷第118 頁）。是以，被告縱於案發期間曾住院，
      但仍可隨時離開醫院，身體自由並未受限制，仍具有行動
      能力。其上開辯詞，又不足為其有利之認定。
    5.李小珍確於員警搜索時在場，為本院勘驗搜索錄影光碟所
      親見，但李小珍僅於檢察官面前供稱「沒有看過」被告持
      有改造手槍（參偵查卷第27頁），並非供稱被告未持有改
      造手槍，且被告係將扣案槍彈置於裝有花生之飼料袋內，
      飼料袋上有縫有繩索，該飼料袋又藏置於被告住處陰暗之
      2 樓至3 樓轉角處，他人自難知悉飼料袋內藏有槍彈，自
      不得以李小珍於檢察官面前供稱沒有看過被告持有改造手
      槍等詞，遽論被告無持有扣案槍彈。至被告於查獲當時要
      求鑑驗指紋以示清白一節，本院認為持有槍彈僅係以事實
      上對該物具有支配管領力為要件，雙手有無實際接觸槍彈
      非屬必要，被告是否實際以手碰觸過槍彈，僅屬被告是否
      成罪之參考要件，非必要條件，自不能被告當場要求鑑定
      指紋，即認被告清白。再者，員警搜得扣案槍彈之際，係
      徒手未帶手套直接碰觸、檢測槍枝，為本院勘驗搜索全程
      光碟無誤（詳勘驗筆錄），信槍彈上原有指紋已難辨識，
      難以還原其上原有指紋，是警員未依被告要求將槍彈送鑑
      其上指紋，難為被告有利之認定。辯護人另以被告於本案
      之辯詞，與一般持有槍彈案件常見不同，推論被告確無持
      有扣案槍彈，然個案事實常有不同，個別被告之辯解不同
      亦所在多有，自難以被告矢口否認，任意比附援引他案，
      忽略本案存有之證據資料，而為被告未持有扣案槍彈之認
      定。
    6.被告雖供稱扣案槍彈為劉邦文攜帶花生至被告家中時，一
      起送來的，其並不知道裡面有槍云云。甲○○於檢察官面
      前先證稱扣案槍彈取得時間是94年5 、6 月間，旋又改稱
      是查獲的前1 天，於本院審理時，再證稱其已不記得時間
      。然劉邦文既於94年7 月19日死亡，前已敘明，被告與甲
      ○○所稱槍彈來源係已死亡之劉邦文之詞，屬實務上所見
      的「幽靈抗辯」，亦即被告於案發後或者不願據實供述實
      際交付槍彈的人，或者有其他的顧慮，因此供出一個業已
      死亡之人交付槍彈，此種說法真實性無從檢驗，且被告辯
      稱其對藏放槍彈之事不知情，及甲○○證述槍彈為其取得
      並藏放云云，所述皆不足採信之理由，已如前述，本院自
      難相信扣案槍彈之來源係劉邦文。從而，被告取得槍枝之
      來源，在此情形下，已無法具體指明，僅得認定被告係向
      姓名年籍不詳之成年人所取得。被告持有槍枝之時間，亦
      不得以甲○○之證述為依據。本案被告係於查獲當日即94
      年7 月30日上午10時40分許，經警自華濟醫院盤查扣得毒
      品後，經其同意，於同日上午11時30 分 許，至其住處扣
      得本案槍彈，有警詢筆錄1 份在卷可佐（參警詢卷第4 、
      6 頁），則被告尚難於查獲當日取得扣案槍彈，依罪疑唯
      輕原則，本院從嚴認定被告持有槍彈期間，係自查獲之前
      1 日即94年7 月29日某時起，持有扣案槍彈。又被告於案
      發時係口腔癌末期，有華濟醫院診斷證明書可稽，則其在
      外四處行動之能力必然較弱，除華濟醫院外，應屬其住處
      為主要活動地點，扣案槍彈乃管制之違禁物，被告取得之
      地點較不可能在公開場所如華濟醫院，而應以較為隱避之
      被告住處最為可能，是本院認定被告取得扣案槍彈之地點
      ，係在被告住處。至取得進而持有槍彈之方式，係不詳姓
      名年籍之成年人攜至被告住處交付，再由被告置入裝有花
      生之飼料袋內藏放，而非不詳姓名年籍之成年人，將槍彈
      置入裝有花生之飼料袋內，再行搬運一併交予被告，理由
      前已敘及。
  (四)本案事證已臻明確，被告犯行堪以認定，自應依法論科。
四、論罪科刑之理由：
  (一)行為後法律有變更者，適用行為時之法律。但行為後之法律
    有利於行為人者，適用最有利於行為人之法律，現行刑法第
    2 條第1 項定有明文。被告行為後，刑法業於94年1 月7 日
    修正，於94年2 月2 日公布，並於95年7 月1 日施行，是本
    案被告行為後，法律已有變更。又參酌最高法院95年5 月23
    日第8 次刑事庭會議決議，現行刑法第2 條第1 項之規定，
    係規範行為後法律變更所生新舊法律比較適用之準據法，於
    新刑法施行後，應適用新刑法第2 條第1項 之規定，綜其全
    部罪刑之結果，而為「從舊從輕」之比較。本案涉及法律變
    更之部分經附表貳所示比較修正前、後刑法之規定，適用之
    法律均如附表貳所示。
  (二)核被告所為，係犯槍砲彈藥刀械管制條例第8 條第4 項之未
    經許可持有可發射子彈具有殺傷力之改造槍枝罪、同條例第
    12條第4 項之未經許可持有子彈罪。
  (三)被告以1 持有行為而觸犯上開2 罪名，為想像競合犯，應依
    刑法第55條前段規定，從一重之未經許可持有可發射子彈具
    有殺傷力之改造槍枝罪處斷。
  (四)被告於本案為累犯，依法加重其刑。有關被告為累犯及法律
    適用部分，詳如附表貳所示。
  (五)本院審酌被告雖身患口腔癌，有華濟醫院診斷證明書為證，
    然其前有槍砲、毒品等多次前科，素行不佳，被告持有如附
    表壹編號一及二所示具殺傷力之改造手槍及子彈，對他人生
    命、身體、財產及社會治安構成嚴重潛在威脅，經查獲後猶
    反覆辯詞，未見悔意，復更教唆證人甲○○於檢察官面前及
    本院審判中為不實之證述（因教唆他人於自己之案件為偽證
    ，不構成刑法偽證罪，不另行告發），顯見被告雖已重病，
    仍不知安份守己，更使他人為嚴重妨害司法公正之行為，本
    院認為，被告固無據實陳述之義務，然其缺乏為自己偏差行
    為負責之態度，復驅使他人至法庭虛偽陳述，顯見藐視司法
    之心態，又已身患重病，仍不能促使自省生命之意義，仍在
    外為非作歹，被告確實應施以較重之刑罰，以為矯正，兼衡
    其犯罪手段、智識程度等一切情狀，量處如主文所示之刑，
    並就併科罰金部分諭知易服勞役之折算標準。至辯護人以被
    告若確有犯罪，應引用刑法第59條予以酌減，然刑法第59條
    所定減輕其刑，以宣告法定最低度之刑猶嫌過重者，始有其
    適用，最高法院61年臺上字第1781號著有判例可資參照，本
    案被告量刑理由已如前述，並無何宣告法定最低度之刑猶嫌
    過重等事由，自無適用刑法第59條酌量減輕其刑之必要，辯
    護人酌減之請求，本院不採。
  (六)扣案如附表壹編號一及二所示之改造手槍1 把及子彈3 顆，
    皆為違禁物，應依修正前刑法第38條第1 項第1 款規定，均
    宣告沒收之。又扣案原具殺傷力如附表壹編號二所示之子彈
    1 顆，業於鑑定時經實際試射、擊發而失其效用，彈內火藥
    部分皆已滅失，又附表壹編號三所示之子彈，經實際試射，
    無法擊發，均有刑事局槍彈鑑定書在卷可參（偵查卷第18頁
    ），則皆已無殺傷力，非屬違禁物，不予宣告沒收之。
五、證人甲○○另涉偽證罪部分：
    證人張祐詳於檢察官面前及本院審理時，皆證稱扣案槍彈為
    劉邦文拿至被告家中，然就此部分顯屬虛偽有如前述，則證
    人甲○○涉嫌在檢察官偵查及本院審理時，於案情有重要關
    係之事項，具結後而為虛偽陳述，觸犯刑法第168 條之偽證
    罪，依法於本判決書一併告發，請檢察官偵辦。
六、適用之法律
  (一)刑事訴訟法第299條第1項前段。
  (二)槍砲彈藥刀械管制條例第8條第4項、第12條第4項。
  (三)刑法第11條前段、第2 條第1 項、第55條、第47條（修正前
    ）、第42條第3 項前段、第38條第1 項第1 款（修正前）。
本案經檢察官黃楹榆到庭執行職務。
中    華    民    國    95    年    10    月    31    日
                  刑事第五庭  審判長法  官  侯廷昌
                                    法  官  楊欣怡
                                    法  官  藍家偉
以上正本證明與原本無異。
如不服本判決，應於判決收受後10日內，向本院提出上訴狀（須
附繕本）。
                                    書記官  徐基典
中    華    民    國    95    年    10    月    31    日
附錄本案論罪科刑法條全文
槍砲彈藥刀械管制條例第8條
未經許可，製造、販賣或運輸鋼筆槍、瓦斯槍、麻醉槍、獵槍、
空氣槍或第4 條第1 項第1 款所定其他可發射金屬或子彈具有殺
傷力之各式槍砲者，處無期徒刑或5 年以上有期徒刑，併科新臺
幣1 千萬元以下罰金。
未經許可，轉讓、出租或出借前項所列槍枝者，處 5 年以上有期
徒刑，併科新臺幣 1 千萬元以下罰金。
意圖供自己或他人犯罪之用，而犯前二項之罪者，處無期徒刑或
 7 年以上有期徒刑，併科新臺幣 1 千萬元以下罰金。
未經許可，持有、寄藏或意圖販賣而陳列第 1 項所列槍枝者，處
 3 年以上10年以下有期徒刑，併科新臺幣700 萬元以下罰金。
第 1 項至第 3 項之未遂犯罰之。
槍砲彈藥刀械管制條例第12條
未經許可，製造、販賣或運輸子彈者，處1 年以上7 年以下有期
徒刑，併科新台幣500 萬元以下罰金。
未經許可，轉讓、出租或出借子彈者，處6 月以上5 年以下有期
徒刑，併科新台幣300 萬元以下罰金。
意圖供自己或他人犯罪之用，而犯前二項之罪者，處3 年以上10
年以下有期徒刑，併科新台幣700 萬元以下罰金。
未經許可，持有、寄藏或意圖販賣而陳列子彈者，處5 年以下有
期徒刑，併科新台幣300 萬元以下罰金。
第1 項至第3 項之未遂犯罰之。未經許可，製造、販賣或運輸子
彈者，處一年以上七年以下有期徒刑，併科新台幣五百萬元以下
罰金。
附表壹
┌───┬───────────────┬──────┐
│編號  │扣案物品                      │    數量    │
├───┼───────────────┼──────┤
│一    │仿FN廠半自動手槍製造之玩具手槍│1把。       │
│      │換裝土造金屬槍管改造而成之改造│            │
│      │手槍1把，含彈匣1個。          │            │
├───┼───────────────┼──────┤
│二    │直徑8.63mm、長度17.14mm 金屬彈│4顆，其中1顆│
│      │殼及直徑7.90mm金屬彈頭組合而成│經採樣試射，│
│      │土造子彈。                    │可擊發，餘3 │
│      │                              │顆，認均具殺│
│      │                              │傷力。      │
├───┼───────────────┼──────┤
│三    │直徑8.90mm、長度16.39mm玩具金 │1顆，不具殺 │
│      │屬彈殼加裝直徑8.03mm金屬彈頭組│傷力。      │
│      │合而成改造子彈。              │            │
└───┴───────────────┴──────┘
附表貳
┌────────┬────────┬────────┬────────┐
│法        條    │修正前規定      │修正後規定      │新舊法之適用    │
├────────┼────────┼────────┼────────┤
│刑法第55條前段  │一行為而觸犯數罪│一行為而觸犯數罪│(一)適用新法。    │
│想像競合犯      │名，從一重處斷。│名者，從一重處斷│(二)被告一行為同時│
│                │                │。但不得科以較輕│觸犯數罪名，為同│
│                │                │罪名所定最輕本刑│種想像競合犯，而│
│                │                │以下之刑。      │修正後刑法第55  │
│                │                │                │條前段但書增訂想│
│                │                │                │像競合從一重處斷│
│                │                │                │時，不得科以較輕│
│                │                │                │罪名所定最輕本刑│
│                │                │                │以下之刑，為法理│
│                │                │                │之明文化，非屬法│
│                │                │                │律之變更，並無比│
│                │                │                │較新舊法之問題，│
│                │                │                │自應直接適用修正│
│                │                │                │後刑法之規定。  │
├────────┼────────┼────────┼────────┤
│刑法第47條      │受有期徒刑之執行│受徒刑之執行完畢│(一)適用舊法。    │
│累犯            │完畢，或受無期徒│，或一部之執行而│(二)被告前因施用毒│
│                │刑或有期徒刑一部│赦免後，5年以內 │品案件，經臺灣高│
│                │之執行而赦免後，│故意再犯有期徒刑│等法院臺南分院於│
│                │5年以內再犯有期 │以上之罪者，為累│民國94年1 月26日│
│                │徒刑以上之罪者，│犯，加重本刑至二│以93年度上訴字第│
│                │為累犯，加重本刑│分之一。第98條第│847 號判處有期徒│
│                │至二分之一。    │2項關於因強制工 │刑6 月確定，甫於│
│                │                │作處分之執行完畢│94 年4月29日易科│
│                │                │或一部之執行而免│罰金執行完畢，有│
│                │                │除後，5年以內故 │臺灣高等法院被告│
│                │                │意再犯有期徒刑以│前案紀錄表在卷可│
│                │                │上之罪者，以累犯│稽，被告於有期徒│
│                │                │論。            │刑執行完畢後，5 │
│                │                │                │年以內再故意犯本│
│                │                │                │案有期徒刑以上之│
│                │                │                │罪，不論依修正前│
│                │                │                │之刑法第47條，或│
│                │                │                │修正後之刑法第47│
│                │                │                │條第1 項之規定，│
│                │                │                │均構成累犯，新法│
│                │                │                │非有利於被告，應│
│                │                │                │依刑法第2 條第1 │
│                │                │                │項前段規定，依修│
│                │                │                │正前刑法第47條規│
│                │                │                │定，論以累犯，加│
│                │                │                │重其刑。        │
├────────┼────────┼────────┼────────┤
│刑法第38條第1項 │違禁物，不問屬於│違禁物，不問屬於│僅作定義修正，使│
│第1款、第2項    │犯人與否，沒收之│犯罪行為人與否，│適用更為明確，非│
│違禁物沒收      │。              │沒收之。        │法律變更，自不生│
│                │                │                │新舊法比較問題，│
│                │                │                │無現行刑法第2 條│
│                │                │                │第1 項之適用，且│
│                │                │                │從刑附屬於主刑，│
│                │                │                │除法律有特別規定│
│                │                │                │者外，依主刑所適│
│                │                │                │用之法律（最高法│
│                │                │                │院95年度第8 次刑│
│                │                │                │事庭會議決議參照│
│                │                │                │），故本案應從前│
│                │                │                │主刑所適用之法律│
│                │                │                │，而適用舊法。  │
├────────┼────────┼────────┼────────┤
│刑法第42條關於易│刑法第42條第2 項│刑法第42條第3 項│(一)適用新法。    │
│服勞役          │：「易服勞役，以│：「易服勞役以新│(二)修正前刑法第42│
│                │一元以上、三元以│臺幣一千元、二千│條第2 項規定，依│
│                │下折算一日。但勞│元或三千元折算一│修正前罰金罰鍰提│
│                │役期限不得逾六個│日。但勞役期限不│高標準條例第2 條│
│                │月。。」        │得逾一年。」    │前段規定，就其原│
│                │刑法第42條第3 項│刑法第42條第5 項│定數額提高為100 │
│                │：「罰金總額折算│：「罰金總額折算│倍折算1 日，則本│
│                │逾六個月之日數者│逾一年之日數者，│案被告行為時易服│
│                │，以罰金總額與六│以罰金總額與一年│勞役之折算標準，│
│                │個月之日數比例折│之日數比例折算。│應以新臺幣900 元│
│                │算。            │依前項所定之期限│即銀元300 元折算│
│                │。」            │，亦同。」      │1 日，即新臺幣90│
│                │罰金罰鍰提高標準│                │0 元折算1 日。惟│
│                │條例第2 條：「依│                │修正後刑法第42條│
│                │刑法第四十一條易│                │第3 項規定，係以│
│                │科罰金或第四十二│                │新臺幣1000元、20│
│                │條第二項易服勞役│                │00元、3000元折算│
│                │者，均就其原定數│                │1 日，比較修正前│
│                │額提高為一百倍折│                │後之易服勞役折算│
│                │算一日；法律所定│                │標準，以修正後之│
│                │罰金數額未依本條│                │規定，較有利於被│
│                │例提高倍數，或其│                │告，應依刑法第2 │
│                │處罰法條無罰金刑│                │條第1 項後段規定│
│                │之規定者，亦同。│                │，適用修正後之刑│
│                │」              │                │法第42條第3項前 │
│                │                │                │段規定，定其折算│
│                │                │                │標準（最高法院95│
│                │                │                │年度臺上字第5343│
│                │                │                │號判決關於分別比│
│                │                │                │較修正前後規定意│
│                │                │                │旨參照）。      │
└────────┴────────┴────────┴────────┘


司法院資訊處製作；財團法人民間司法改革基金會備份。
